【裁判字號】    89,台上,1887
【裁判日期】    890413
【裁判案由】    違反毒品危害防制條例
【裁判全文】
最高法院刑事判決                              八十九年度台上字第一八八七號
    上  訴  人  乙○○
                甲○○
右上訴人等因違反毒品危害防制條例案件，不服台灣高等法院台南分院中華民國八十
八年六月十七日第二審判決（八十八年度上訴字第七二二號，起訴案號：台灣台南地
方法院檢察署八十七年度偵字第一二八三七號、營偵字第一七八四號），提起上訴，
本院判決如左：
    主  文
原判決撤銷，發回台灣高等法院台南分院。
    理  由
本件原判決認定上訴人乙○○（起訴書誤為鐘久本）意圖營利，基於概括犯意，連續
自民國八十七年九月初某日至同月底某日止，在台南市某處以每包新台幣（下同）四
千元之價格販賣第二級毒品安非他命與吳峙成五次，每次一包；又於同年十月初某日
起至十月二十七日止，在台南市○○○路○段四五二巷八弄八號六○一室，以每包四
千五百元價格，販賣第二級毒品安非他命與甲○○五次，每次一包；又與簡宏泰共同
意圖營利，於八十七年十一月六日上午七時三十分許，在台南市○○○○街三號允頌
汽車旅館三一○室，欲販賣安非他命與許福川，尚未交易，為警當場查獲，並扣得安
非他命十六包（淨重四○‧一六公克）及乙○○所有供記載販賣安非他命之帳冊一本
。甲○○意圖營利，基於概括犯意，連續自八十七年十月間某日起至同月二十七日止
，在台南市○○○路○段四五二巷八弄八號六○一室，以每包二千元至四千元之價格
販賣第二級毒品安非他命與吳峙成四次，其中每包四千元者一次，二千元者三次，每
次均一包；又於八十八年一月四日、二月四日與林麗美基於共同概括犯意，分別在台
南市○○路美麗華舞廳後方及台南縣永康市○○路三五五巷三八弄五號前，以每包二
千元之價格販賣第二級毒品安非他命與吳崇鏸二次，每次一包；經警於八十七年十月
二十九日，在台南市○○○路○段四五二巷八弄八號六○一室查獲，扣得安非他命一
包（淨重○‧四二公克）及甲○○所有供分裝安非他命販賣用之空塑膠袋一四四個等
情。因而撤銷第一審不當之科刑判決，改判論處上訴人等共同連續販賣第二級毒品（
乙○○累犯）罪刑，固非無見。
惟查：(一)、毒品危害防制條例之「販賣」，不以販入後復行賣出為必要，祇須以營利
為目的，將毒品販入或賣出，有一於此，即告成立。又已著手於犯罪行為之實行而不
遂者，為未遂犯，刑法第二十五條第一項定有明文，故在未實行前，尚屬陰謀或預備
階段，不生未遂問題。原判決認定乙○○與簡宏泰共同意圖營利，於八十七年十一月
六日上午七時三十分許，在台南市○○○○街三號允頌汽車旅館三一○室，欲販賣安
非他命與許福川，尚未交易，為警當場查獲等情。究竟乙○○與簡宏泰所欲販賣給許
福川之安非他命是否係意圖營利而販入？如是，則乙○○與簡宏泰於販入後，欲販賣
給許福川，縱尚未完成交易，仍應成立販賣既遂罪；設該安非他命並非意圖營利而販
入，而係嗣後另行起意販賣，則如已著手實行販賣而不遂，應成立販賣之未遂罪，如
尚未著手實行販賣，應成立該條例第五條第二項之意圖販賣而持有第二級毒品罪。乃
原判決事實欄記載「欲販賣與許福川，惟尚未交易」，因僅止於「欲販賣」階段，尚
未著手實行販賣行為，竟認此部分成立販賣未遂罪，自有判決適用法則不當之違法。
(二)、證據之證明力，雖由法院自由判斷之，要必先有相當之調查，始有自由判斷之可
言，故審理事實之法院，對於案內一切證據，如未踐行調查程序，即不得遽為被告有
利或不利之認定。乙○○於警訊僅供稱在允頌汽車旅館查扣之帳冊一本為伊所有，然
否認有與簡宏泰共同販賣安非他命給許福川之犯行（見學甲分局學警刑字第一六五六
號卷第二頁至第四頁）。據許福川於警訊供稱：「我以行動電話告知簡宏泰要向其買
安非他命，簡宏泰即告知我到允頌汽車旅館三一○室找他，貴分局刑警即帶我前往允
頌汽車旅館，由我叫門，之後，乙○○即下來開門，貴分局刑警即入內臨檢，簡宏泰
之行動電話為0000－000000……簡宏泰在我被解送期間，告知我要幫他翻
供，並威脅我在庭上不可指證他販賣安非他命情事，否則對我不利」（見營偵字第一
七八四號卷第十一頁反面、第十二頁）。而簡宏泰於警訊稱：「我沒販賣安非他命給
許福川……我與乙○○（綽號「阿仙」）一同到允頌汽車旅館找林振雄，查獲之空塑
膠袋十一個是林振雄（綽號日本仔）所有，十四包安非他命亦是林振雄所有，農民銀
行儲金記帳本及筆記本是我所有」（見學甲分局學警刑字第一六五六號卷第五頁反面
至第六頁反面）。依上開乙○○、簡宏泰、許福川之供詞，乙○○與簡宏泰是否共同
販賣安非他命給許福川，仍非無疑，乃原審未再詳查究明真相，遽予判決，自有應於
審判期日調查之證據而未予調查之違法。(三)、毒品危害防制條例第十七條規定犯該條
例第四條第一項至第三項……之罪，供出毒品來源，因而破獲者，得減輕其刑。台南
縣警察局永康分局警員於八十七年十月二十九日在台南市○○○路○段四五二巷八弄
八號六○一室查獲甲○○販賣第二級毒品，並扣得安非他命一包（淨重○‧四二公克
）及甲○○所有供分裝安非他命販賣用之空塑膠袋一四四個，甲○○於警訊時供出其
毒品來源，係購自乙○○（見台南縣警察局永康分局卷第八頁），經警循線至台南縣
安定鄉港尾村港子尾五七號果然查獲安非他命一小包（見台南縣警察局永康分局卷第
十頁反面）；又台南市警察局於八十八年二月七日查獲甲○○，甲○○亦供出其毒品
部分購自查雯萍（綽號姊仔）（見台南市警察局卷第五頁反面至第七頁反面），此部
分原判決未予斟酌，說明是否予以減輕其刑之理由，亦有未當。(四)、有罪判決書所憑
之證據，以足以證明其所認定之犯罪事實為必要，若所憑之證據與待證事實不相符合
，即屬證據上理由矛盾之違法。據吳峙成於警訊供稱伊共向甲○○購買安非他命四次
，第一次於八十七年十月中旬晚上在台南市○○路○段小北夜市路邊，以四千元買一
小包，最後一次於八十七年十月二十七日晚上，在台南市○○路○路邊，以四千元買
一小包，每次購買金額在四千元至二千元不等（見台南縣警察局永康分局卷第四頁反
面），依此，吳峙成向甲○○購買安非他命四次，第一次與第四次購買之金額均為四
千元，且購買地點在台南市○○路○段小北夜市路邊及在台南市○○路○路邊。乃原
判決竟於事實欄認定甲○○販賣與吳峙成之地點在台南市○○○路○段四五二巷八弄
八號六○一室，復於理由欄記載「吳峙成於警訊初供已供述共買四次，每包二至四千
元，則每包四千元者至少一次，二千元者三次每次一包，應以此計算販賣次數及價格
」（見原判決第五面第一行至第三行），並以此計算販賣所得而於判決主文諭知販賣
所得沒收，其所憑之證據與待證事實不相適合，自有判決證據上理由矛盾之違法。上
訴人等分別上訴，指摘原判決不當，均為有理由，應認原判決有撤銷發回更審之原因
。
台灣台南地方法院檢察署移送併辦案件（該署八十八年度毒偵字第三三七號乙○○違
反毒品危害防制條例案），如認與本件有裁判上一罪之關係，應注意併予審判，附此
敘明。
據上論結，應依刑事訴訟法第三百九十七條、第四百零一條，判決如主文。
中      華      民      國    八十九    年      四      月     十三     日
                              最高法院刑事第十二庭
                                  審判長法官  陳  炳  煌
                                        法官  陳  正  庸
                                        法官  徐  文  亮
                                        法官  吳  信  銘
                                        法官  黃  正  興
      右正本證明與原本無異
                                              書  記  官
中      華      民      國    八十九    年      四      月     十九     日


司法院資訊處製作；財團法人民間司法改革基金會備份。
